【裁判字號】    96,訴,4611
【裁判日期】    970822
【裁判案由】    損害賠償
【裁判全文】
臺灣臺北地方法院民事判決              96年度訴字第4611號
原      告  乙○○
訴訟代理人  何叔孋律師
被      告  甲○○
上列當事人間損害賠償事件，本院於民國97年8 月7 日言詞辯論
終結，判決如下：
    主      文
被告應給付原告新臺幣壹拾萬元，及自民國九十六年五月一日起
至清償日止，按年息百分之五計算之利息。
原告其餘之訴駁回。
訴訟費用由被告負擔百分之十，餘由原告負擔。
本判決第一項得假執行。
    事實及理由
甲、程序方面：
一、按因侵權行為涉訟者，得由行為地之法院管轄，民事訴訟法
    第15條第1 項定有明文。本件被告之住所地雖非在本院轄區
    ，惟依原告所主張之事實，本件侵權行為地係在臺北市文山
    區，屬本院轄區，依上開規定，本院自有管轄權。
二、次按訴狀送達後，原告不得將原訴變更或追加他訴，但擴張
    或減縮應受判決事項之聲明者，不在此限，民事訴訟法第25
    5 條第1 項第3 款定有明文。本件原告原起訴請求被告給付
    新臺幣（下同）648,072 元，於訴狀送達後之民國96年6 月
    6 日擴張應受判決事項之聲明，請求被告給付1,640,606 元
    ，復於97年8 月7 日減縮應受判決事項之聲明，請求被告給
    付1,609,698 元，按之上開規定，其所為訴之追加、變更，
    應予准許。
乙、實體方面：
一、原告起訴主張：
  (一)被告於94年10月25日下午5 時40分許，駕駛車牌號碼DY-971
    5 號自用小客車，沿臺北市○○區○○街1 段由西向東方向
    行駛，本應注意車輛倒車時，應顯示倒車燈或手勢後謹慎緩
    慢倒車，並應注意其他車輛及行人，而依當時情形，天候陰
    、夜間有照明、路面無缺陷、無障礙物、視距良好，並無不
    能注意情事，竟因路邊停有車輛轉彎半徑不足，即疏未注意
    後方路況，貿然倒車，致撞及騎乘車牌號碼DRI-308 機車由
    西向東行駛適經過被告車輛後方之原告，造成原告人車倒地
    ，受有頭部外傷、頸部外傷等傷害，爰依民法第184 條第1
    項前段、第193 條第1 項、第195 條第1 項前段規定，請求
    被告賠償原告所受損害。
  (二)原告各項請求如下：
  1.工作損失即減少勞動能力部分：
    原告原任職臺北市私立吉的堡巨勝托兒所（以下簡稱吉的堡
    托兒所）擔任娃娃車司機，並兼任修鞋工作，因被告之侵權
    行為，受有頭部外傷、頸椎外傷等傷害，自系爭事故發生迄
    今仍未痊癒無法工作。原告任職吉的堡托兒所期間，月薪1
    萬6 千元，兼任之修鞋工作，每月平均收入34,373元，二者
    合計原告每月收入50,373元，而原告36年12月15日出生，系
    爭事故發生時年齡58歲，計算至勞動基準法第54條規定之強
    制退休年齡60歲，原告原可繼續工作26個月，故被告應賠償
    之工作損失為1,309,698 元（50,373×26＝1,309,698）。
  2.非財產上之損害賠償部分：
    原告因被告之加害行為，不僅致身體受有傷害，且常因頸椎
    之傷害痛苦不堪、無法入睡，且因系爭事故無法工作，無力
    繳納房租，搬離原承租房屋，並因現所承租之房屋過於狹小
    ，被迫將就學中2 名女兒安置於教會學校，無法正常同享天
    倫，原告年近六十之齡，受此心理上折磨，常人都覺於心不
    忍，斟酌被告實際加害情形與原告所受之痛苦，及雙方之身
    分、地位、經濟狀況等，爰請求30萬元非財產上損害賠償。
  3.合計：
    被告應賠償原告之金額合計1,609,698 元（1,309,698 ＋30
    0,000＝1,609,698） 。
  (三)聲明：
    被告應給付原告1,609,698 元，及自起訴狀繕本送達翌日即
    96年5 月1日起至清償日止，按年息5%計算之利息。
二、被告則以：原告頸部酸痛情形係因原告頸椎長有骨刺，其疼
    痛無法工作係因骨刺壓迫神經所致，非系爭事故所肇，否認
    原告兼任修鞋之工作，及原告所提修鞋估價單為真正，原告
    該部分之請求，應屬無據等語資為抗辯。並聲明：駁回原告
    之訴。
三、兩造不爭執之事項：
  (一)被告於94年10月25日下午5 時40分許，駕駛車牌號碼DY-971
    5 號自用小客車，沿臺北市○○區○○街1 段由西向東方向
    行駛，因路邊停有車輛轉彎半徑不足，疏未注意後方路況，
    貿然倒車，致撞及騎乘車牌號碼DRI-308 機車由西向東行駛
    適經過被告車輛後方之原告，造成原告人車倒地，受有頭部
    外傷、頸部外傷等傷害。
  (二)系爭事故係因被告迴轉倒車未注意後方車輛所肇，原告並無
    肇事因素，被告因過失傷害經本院以95年度交易字第708 號
    判處拘役40日確定（本院卷第16-19頁）。
  (三)系爭事故發生時，原告任職吉的堡托兒所擔任娃娃車司機工
    作，月薪每月1萬6千元（本院卷第121-126頁）。
  (四)系爭事故發生後，原告自被告投保之強制汽車責任保險受領
    保險給付32,241元（本院卷第199-201頁）。
四、得心證之理由：
  (一)按因故意或重大過失不法侵害他人之權利者，負損害賠償。
    不法侵害他人之身體或健康者，對於被害人因此喪失或減少
    勞動能力或增加生活上之需要時，應負損害賠償責任。不法
    侵害他人之身體、健康者，被害人雖非財產上之損害，亦得
    請求賠償相當金額。民法第184 條第1 項前段、第193 條第
    1 項、第195 條第1 項前段分別定有明文。本件原告主張其
    遭被告駕車撞傷，受有頭部外傷、頸部外傷等傷害，系爭事
    故肇事原因為被告迴轉倒車未注意後方車輛所肇，被告並無
    肇事因素，嗣被告因過失傷害，經本院以95年度交易字第70
    8 號判處拘役40日確定之事實，為兩造所不爭，並據調閱本
    院95年度交易字第708 號過失傷害刑事卷宗查核屬實，被告
    因過失不法侵害原告之權利，依上開規定，其自應賠償原告
    因系爭事故所生之損害。茲就原告請求賠償之項目及金額審
    酌如下：
  1.工作損失即減少勞動能力部分：
    按損害賠償之債，以有損害之發生及有責任原因之事實，並
    二者之間，有相當因果關係為成立要件，故原告所主張損害
    賠償之債，如不合於此項成立要件者，即難謂有損害賠償請
    求權存在，最高法院48年臺上字第481 號著有判例可資參照
    。本件原告主張其因系爭事故無法工作，以系爭事故發生前
    原告每月平均收入50,373元計算至60歲，原告減損勞動能力
    之損害為1,309,698 元。經查：
  (1)原告於94年10月25日因系爭事故導致頸部及右側上下肢創傷
    至臺北市立萬芳醫院（以下簡稱萬芳醫院）急診診治，經該
    院理學檢查發現：(1)頸部、右肩部、手背部及右足內側部疼
    痛，(2)右手肘部淺創傷（1 ×1CM） ；X 光檢查發現：(1)頸
    椎第5/6 及6/7 間有骨刺現象，(2)無明顯之骨折，業據本院
    向臺北市立萬芳醫院查明屬實，並有該院97年6 月11日萬院
    醫病字第0970004004號函在卷可憑（本院卷第168 頁），該
    院診斷結果既未提及原告因外力受有頸椎椎間盤突出之傷害
    ，顯見原告頸部疼痛無法工作係其頸椎第5/6 及6/7 間有骨
    刺現象所肇，其減損勞動能力與系爭事故間難認有相當因果
    關係存在，揆諸前揭說明，原告請求被告賠償其減損勞動能
    力之損害1,309,698 元，核非有據，不應准許。
  (2)雖原告所提國泰綜合醫院汐止分院（以下簡稱國泰醫院）第
    5888號乙種診斷證明書，載有：「因外力致頸椎椎間盤突出
    併神經根壓迫」、「病人因上述疾病須復健3 個月，目前不
    宜劇烈活動與開車」等語（本院卷第95頁）。惟該診斷證明
    書係於96年5 月18日出具，系爭事故則發生於94年10月25日
    ，其間相隔逾1 年半，且頸椎椎間盤突出之原因非當然為外
    力撞擊所肇，日常生活姿勢不正確亦可能導致頸椎椎間盤突
    出之病症，原告急診診治之醫院既為萬芳醫院，而非國泰醫
    院（原告於96年2 月7 日始經由萬芳醫院復健科轉介至國泰
    醫院接受復健治療），系爭事故發生時原告受傷情形為何應
    以萬芳醫院診斷之內容為判斷，國泰醫院上開診斷證明書尚
    不足以證明系爭事故發生時原告之受傷情形，自難據以為有
    利原告之認定。
  2.非財產上之損害：
    按非財產上損害之慰撫金數額，究竟若干為適當，應斟酌兩
    造身分、地位及經濟狀況，俾為審判之依據（最高法院86年
    度臺上字第511 號裁判意旨參照）。本院審酌被告大學畢業
    ，名下有多筆不動產，原告小學畢業，原任職吉的堡托兒所
    從事娃娃車司機工作，名下無任何財產，有內政部戶政司戶
    役政資料電子閘門系統全戶戶籍資料查詢結果、稅務電子閘
    門財產所得調件明細表在卷可憑。而原告因系爭事故受有頭
    部外傷、頸部外傷等傷害，衡情身心受有相當之痛苦。本院
    審酌兩造上開身分、地位、經濟狀況、原告所受傷害之痛苦
    程度，及被告侵害行為之過失等一切情狀，認原告所受之非
    財產上損害，以10萬元為適當。
  (二)又強制汽車責任保險法第32條規定之立法目的，在於保險人
    之給付乃由於被保險人支付保險費所生，性質上屬於被保險
    人賠償責任之承擔或轉嫁，應視為加害人或被保險人損害賠
    償金額之一部分，為避免受害人雙重受償，渠等於受賠償請
    求時，得扣除之。查原告於系爭事故發生後，固自被告投保
    之強制汽車責任保險受領保險給付32,241元，惟該保險給付
    為交通費用、醫療費用，為兩造所不爭，則自原告已減縮應
    受判決事項之聲明，其請求之項目並不及於交通費用、醫療
    費用等項目觀之，本件原告尚無雙重受償情事，依上開說明
    ，本件自無扣除該部分給付之必要。
  (三)綜上，原告得請求被告賠償之非財產上損害為10萬元，逾此
    部分之金額，及原告關於工作損失即減少勞動能力1,309,69
    8元之請求，核非正當，不應准許。
五、從而，原告依民法第184 條第1 項前段、第193 條第1 項、
    第195 條第1 項前段規定，請求被告給付原告10萬元，及自
    起訴狀繕本送達翌日即96年5 月1 日起至清償日止，按年息
    5%計算之利息，為有理由，應予准許，逾此部分之請求，為
    無理由，應予駁回。
六、本件所命給付金額未逾50萬元，依民事訴訟法第389 條第1
    項第5 款規定，應依職權宣告假執行。
七、本件事證已臻明確，兩造其餘攻擊防禦方法及所提證據，核
    與本件判決結果不生影響，爰不另一一論述，併予敘明。
八、結論：本件原告之訴為一部有理由，一部無理由，依民事訴
    訟法第79條，判決如主文。
中    華    民    國    97    年    8     月    22    日
                  民事第二庭    法  官  陳秀貞
以上正本係照原本作成。
如對本判決上訴，須於判決送達後20日內向本院提出上訴狀。
中    華    民    國    97    年    8     月    22    日
                                書記官  劉碧輝


司法院資訊處製作；財團法人民間司法改革基金會備份。
